【裁判字號】    88,上訴,2103
【裁判日期】    900205
【裁判案由】    誣告
【裁判全文】
臺灣高等法院臺中分院刑事判決                  八十八年度上訴字第二一三號
    上  訴  人
    即 自 訴 人  乙○○
    代  理  人  甲○○
    被      告  丙○○
右上訴人因被告誣告案件，不服臺灣彰化地方法院八十七年度自字第三一號，中華民
國八十八年七月三十一日第一審判決，提起上訴，本院判決如左：
      主  文
原判決撤銷，發回臺灣彰化地方法院。
      理  由
一、本件自訴意旨係以：被告丙○○乃臺灣彰化地方法院檢察署八十五年度偵字第五
    四七四號之告訴人，於該偵查案件中，意圖使自訴人受刑事處分，以不實之事實
    及理由興訟，誣指自訴人乙○○於八十五年間施用詐術，邀其投資經營保齡球館
    ，使其交付面額新臺幣一百萬元之本票一紙等語，因認被告涉犯有刑法第一百六
    十九條之誣告罪嫌云云。
二、原審判決則以：本件自訴人已於八十七年二月二十日向原審法院自訴被告丙○○
    誣告，其自訴意旨略以被告丙○○係臺灣彰化地方法院檢察署八十五年度偵字第
    四七一二號之告訴人，竟以不實之事實及理由興訟，誣告自訴人，因認被告丙○
    ○亦涉犯有刑法誣告罪嫌，此業經原審法院於八十七年二月二十一日分案以八十
    七年度自字第二十號調查、審理在案，本件自訴人既已就其所指被告涉犯誣告罪
    嫌在該法院提起自訴，縱被告有連續誣告之數犯行，亦屬裁判上一罪之同一案件
    ，自不得再重行起訴，以免一案重複判決，惟本件自訴人竟重行向同法院提起自
    訴，揆諸刑事訴訟法第三百零三條第二款、第三百四十三條、第三百零七條之規
    定，乃不經言詞辯論，逕就繫屬在後之本件自訴誣告案件為不受理判決之諭知。
三、按已經提起公訴或自訴之案件，在同一法院重行起訴者，應為不受理之判決，並
    得不經言詞辯論為之；又訴訟上所謂一事不再理之原則，關於實質上一罪或裁判
    上一罪，亦均有其適用，固為刑事訴訟法第三百零三條第二款、第三百零七條所
    明定，並經最高法院六十年臺非字第七七號著有判例。經查本件自訴人係以被告
    於臺灣彰化地方法院檢察署八十五年度偵字第五四七四號案件中，捏造事實，誣
    告自訴人涉犯詐欺、侵占等罪（該案嗣由本院八十六年度上易字第二０四八號判
    決自訴人罪刑確定，有案件判決在卷可稽），而自訴人於原審法院八十七年度自
    字第二十號之自訴意旨，係以被告於臺灣彰化地方法院檢察署八十五年度偵字第
    四七一二號案件中，捏造事實，誣指自訴人涉犯偽造文書等罪（該案嗣雖移送本
    院八十六年度上易字第二０四八號案件併案審理，然經本院認與起訴並認有罪部
    分罪質不同，無裁判上一罪之關係，無從併予審究，而退回檢察官依法處理，有
    前開判決在卷可按）。則自訴人就此二件所指訴之內容顯非同一事實，本件原審
    法院未予調查自訴意旨所指之二件犯罪事實，有何基於概括犯意所為之連續犯關
    係，或其他裁判上一罪之關係，遽指本件與原審法院八十七年度自字第二十號案
    件，為同一案件，已有未洽，況原審法院八十七年度自字第二十號案件，原審係
    以被告犯罪不能證明為由，判處被告無罪，有該案件判決在卷可稽，原審判決逕
    認本件與該案件有裁判上一罪關係，適用法律尤有不當。上訴意旨據此指摘原判
    決不當，即有理由，應由本院將原判決撤銷，並為顧及當事人審級利益，將案件
    發回原審法院另行審理，並不經言詞辯論為之。
據上論斷，應依刑事訴訟法第三百六十九條第一項、第三百七十二條，判決如主文。
中      華      民      國      九十      年      二      月      五    日
                                  臺灣高等法院臺中分院刑事第六庭
                                        審判長法  官  李  文  雄
                                              法  官  龔  永  昆
                                              法  官  邱  顯  祥
右正本證明與原本無異。
如不服本判決應於收受送達後十日內向本院提出上訴書狀，其未述上訴之理由者並
得於提起上訴後十日內向本院補提理由書（均須按他造當事人之人數附繕本）。
                                              書記官  籃  營  昌
中      華      民      國      九十      年      二      月     六     日
                                                                        Ｄ


司法院資訊處製作；財團法人民間司法改革基金會備份。
